【裁判字號】    95,易,1957
【裁判日期】    951019
【裁判案由】    詐欺
【裁判全文】
臺灣臺北地方法院刑事判決              95年度易字第1957號
    公  訴  人  臺灣臺北地方法院檢察署檢察官
    被      告  甲○○
上列被告因詐欺案件，經檢察官提起公訴（95年度偵字第13726
號），被告於準備程序期日就被訴事實為有罪之陳述，經本院告
知簡式審判程序意旨，並聽取公訴人及被告意見後，經本院合議
庭裁定由受命法官獨任進行簡式審判程序，判決如下：
    主  文
甲○○幫助共同意圖為自己不法之所有，以詐術使人將本人之物
交付，處有期徒刑月，如易科罰金，以銀元佰元即新臺幣玖
佰元折算壹日。
    事實及理由
一、本件係經被告於準備程序期日為有罪之陳述，而經本院合議
    庭裁定由受命法官獨任以簡式審判程序加以審理，則依據刑
    事訴訟法第二百七十三條之二、同法第一百五十九條第二項
    之規定，不適用傳聞法則有關限制證據能力之相關規定；並
    依同法第三百十條之二準用同法第四百五十四條之規定，製
    作略式判決書，依法僅需記載犯罪事實、證據名稱及應適用
    之法條，並得以簡略方式為之，如認定之犯罪事實、證據及
    應適用之法條，與檢察官聲請簡易判決處刑書或起訴書之記
    載相同者，得引用之，合先敘明。
二、本件犯罪事實、證據及應適用之法條，除均引用檢察官起訴
    書記載相同之部分（如附件）外，犯罪事實第六行增補：「
    ‧‧‧於九十五年二月初提供予‧‧‧」。證據增加：「被
    告甲○○於本院審理時之自白（見本院卷九十五年十月五日
    審判筆錄）」。另應適用之法條增補如下：被告所幫助之對
    象，即真實姓名、年籍不詳，佯稱「琳琳」之姐、「阿虎」
    之詐騙集團所屬人士，就其等所為之詐欺犯行，均有犯意聯
    絡、行為分擔，係共同正犯。而按行為後法律有變更者，適
    用最有利於行為人之法律，刑法第二條第一項定有明文。本
    件被告行為後，刑法總則編於九十四年二月二日大幅修正公
    佈後，並於九十五年七月一日正式施行，而刑法第二條第一
    項固修正為「行為後法律有變更者，適用行為時之法律，但
    行為後之法律有利於行為人者，適用最有利於行為人之法律
    」，此乃為與刑法第一條罪刑法定主義相互契合，而貫徹法
    律禁止溯及既往原則，係規範行為後法律變更所生新舊法律
    比較適用之準據法，故刑法第二條第一項雖經修正，但因屬
    適用法律之準據法，本身即無所謂比較新舊法之問題，應逕
    適用裁判時之修正施行後刑法第二條之規定以決定適用之刑
    罰法律。又本次刑法修正之比較新舊法，應就罪刑有關之共
    犯、未遂犯、想像競合犯、牽連犯、連續犯、結合犯，以及
    累犯加重、自首減輕暨其他法定加減原因（如身分加減）與
    加減例等一切情形，綜其全部罪刑之結果而為比較（最高法
    院九十五年五月二十三日九十五年度第八次刑庭會議決議意
    旨可資參照）。而按刑法第三百三十九條第一項詐欺取財罪
    ，法定刑得科或併科銀元一千元以下罰金，據修正後刑法施
    行法增訂第一條之一：「中華民國九十四年一月七日刑法修
    正施行後，刑法分則編所定罰金之貨幣單位為新臺幣。九十
    四年一月七日刑法修正時，刑法分則編未修正之條文定有罰
    金者，自九十四年一月七日刑法修正施行後，就其所定數額
    提高為三十倍。但七十二年六月二十六日至九十四年一月七
    日新增或修正之條文，就其所定數額提高為三倍」（按新增
    訂刑法施行法第一條之一規定，僅係替代罰金罰鍰提高標準
    條例部分條文，與罰金罰鍰提高標準條例罰金額度相同，只
    是貨幣單位由銀元改成新臺幣，並不發生有利、不利之問題
    ，亦非法律變更刑度之條文，並無比較新舊法之問題，應逕
    予適用，附此說明。）及刑法第三十三條第五款修正為：「
    罰金：新臺幣一千元以上，以百元計算之」等規定，修正後
    刑法第三百三十九條第一項詐欺取財罪，所得科處之罰金刑
    最高為新臺幣三萬元、最低為新臺幣一千元，然而，依被告
    行為時之刑罰法律，即罰金罰鍰提高標準條例第一條前段規
    定之提高倍數十倍及刑法第三十三條第五款規定之罰金最低
    額一元予以計算，該罪之罰金刑最高為銀元一萬元，最低額
    為銀元十元，若換算為新臺幣，最高額雖與新法同為新臺幣
    三萬元，然最低額僅為新臺幣三十元。因此，比較上述修正
    前、後之刑罰法律，自以被告行為時關於科處罰金刑之法律
    較有利於被告。又被告於犯罪時之刑法第三十條第一項、第
    二項分別規定：「幫助他人犯罪者，為從犯。雖他人不知幫
    助之情者，亦同」、「從犯之處罰，得按正犯之刑減輕之」
    ，九十五年七月一日修正公布施行之刑法第三十條第一項、
    第二項則規定：「幫助他人實行犯罪行為者，為幫助犯。雖
    他人不知幫助之情者，亦同。」、「幫助犯之處罰，得按正
    犯之刑減輕之」，茲比較修正前後幫助犯之規定，修正前刑
    法並無不利被告之情形，依九十五年七月一日施行之刑法第
    二條第一項前段，適用行為時即修正前刑法第三十條之規定
    。再者，被告於犯罪時之刑法第四十一條第一項前段係規定
    ：「犯最重本刑為五年以下有期徒刑以下之刑之罪，而受六
    個月以下有期徒刑或拘役之宣告，因身體、教育、職業、家
    庭之關係或其他正當事由，執行顯有困難者，得以一元以上
    三元以下折算一日，易科罰金」，又被告行為時之易科罰金
    折算標準，修正前罰金罰鍰提高標準條例第二條（現已刪除
    ）規定，就其原定數額提高為一百倍折算一日，故本件被告
    行為時之易科罰金折算標準，應以銀元三百元折算一日，經
    折算為新臺幣後，應以新臺幣九百元折算為一日。惟九十五
    年七月一日修正公布施行之刑法第四十一條第一項前段則規
    定：「犯最重本刑為五年以下有期徒刑以下之刑之罪，而受
    六個月以下有期徒刑或拘役之宣告者，得以新臺幣一千元、
    二千元或三千元折算一日，易科罰金」，均較原新臺幣九百
    元折算一日為高。故比較修正前、後之易科罰金之折算標準
    ，自以九十五年七月一日修正公布施行前之規定，較有利於
    被告，應依刑法第二條第一項前段，適用修正前刑法第四十
    一條第一項前段規定，定其折算標準。至於刑法第二十八條
    修正前後將二人以上共同實施犯罪之規定，變更為二人以上
    共同實行犯罪，即修正後之刑法剔除完全未參與犯罪相關行
    為之實行的陰謀共同正犯及預備共同正犯，顯已影響行為人
    刑罰之法律效果，自屬法律有變更，惟此係攸關被告所幫助
    之正犯，且適用修正前刑法第二十八條規定，對被告無不利
    之情形，附此說明。綜合上述各條文修正前、後之比較，揆
    諸前揭最高法院決議及修正後刑法第二條第一項前段規定，
    以九十五年七月一日修正公布施行前之相關刑法及罰金罰鍰
    提高標準條例規定，對於被告較為有利，自應適用修正前之
    規定予以論處。
三、爰審酌被告甲○○有前科，此有臺灣高等法院被告前案紀錄
    表一份附卷可稽，其素行非佳、犯罪之動機、目的僅為一己
    之私，竟將自己帳戶提供他人作非法使用，已對社會交易安
    全產生負面影響，且增加政府查緝此類犯罪之困難，並因此
    導致被害人承受財產上之損失，犯罪所生之危害程度非輕，
    然而，本院斟酌被告之生活狀況、智識程度及其於本院審理
    時能坦認犯行，犯罪後之態度尚佳等一切情狀，量處如主文
    所示之刑，併諭知如易科罰金之折算標準，以示懲戒。
四、依刑事訴訟法第二百七十三條之一第一項、第三百十條之二
    、第四百五十四條第一項、第二項，刑法第二條第一項前段
    ，修正前刑法第三十條第一項、第二項、第二十八條、第三
    百三十九條第一項、第四十一條第一項前段，罰金罰鍰提高
    標準條例第一條前段、修正前罰金罰鍰提高標準條例第二條
    ，現行法規所定貨幣單位折算新臺幣條例第二條，判決處如
    主文。
五、如不服本件判決，得自收受送達之日起十日內，向本院提起
    上訴。
本案經檢察官董怡臻到庭執行職務。
中    華    民    國    95    年    10    月    19    日
                      刑事第十六庭 法  官   徐千惠
上正本證明與原本無異。
如不服本判決，應於判決送達後10日內向本院提出上訴狀（應抄
附繕本）。告訴人或被害人如對於本判決不服者，應具備理由請
求檢察官上訴，其上訴期間之計算係以檢察官收受判決正本之日
期為準。
                                   書記官   蕭承信
中    華    民    國    95    年    10    月    23    日
附錄論罪科刑法條：
中華民國刑法第339條
（普通詐欺罪）
意圖為自己或第三人不法之所有，以詐術使人將本人或第三人之
物交付者，處5年以下有期徒刑、拘役或科或併科1千元以下罰金
。
以前項方法得財產上不法之利益或使第三人得之者，亦同。
前二項之未遂犯罰之。
附件： （95年度偵字第13726號）


司法院資訊處製作；財團法人民間司法改革基金會備份。
